臺灣臺北地方法院普通庭裁定　　　　　　96年度秩抗字第12號
抗　告　人
即被移送人　甲○○
上列抗告人因違反社會秩序維護法案件，不服本院臺北簡易庭於
中華民國96年5月23日所為第一審裁定（96年度北秩字第399號，
移送機關：基隆市警察局第二分局96年5月18日基警二分偵秩字
第1960261186號），提起抗告，本院普通庭裁定如下：
    主  文
原裁定撤銷。
甲○○從事修配業，發現來歷不明之物品，不迅即報告警察機關
，處罰鍰新臺幣萬元。
    事  實  及  理  由
一、移送及原審認定事實均略以：抗告人即被移送人甲○○曾於
    民國93年間利用其所經營，位於臺北市○○區○○路157號
    之鎧樂汽車音響工程行從事汽車零件贓物買賣，經查獲後已
    移送法院判決有罪，詎被移送人仍不知悔改，復於96年3月
    間接受他人行竊而得之被害人張雅珍、翁明儀、詹志豪遭竊
    之汽車行照、零件及被害人宋秀玲等28人遭竊之汽車零件等
    來歷不明之物品，惟不迅即報告警察機關，其情節已屬重大
    ，違反社會秩序維護法第76條第1項第1款、第2項之規定，
    故移請本院裁處，並由原審裁定處被移送人經營之鎧樂汽車
    音響工程行勒令歇業等語。
二、抗告意旨則以：上開為警方查獲並扣押之物品，均係因其友
    人「阿新」積欠伊債務，用以暫為擔保而放置上開處所之物
    品，故抗告人知其來源及所有權之歸屬，與社會秩序維護法
    第76條規定之要件顯不相當。至於上開物品究竟係「阿新」
    如何取得，抗告人確不知情。又抗告人開設之汽車音響店，
    營業範圍以汽車音響裝設、修理為主，上開扣押物品雖多與
    汽車零件有關，但種類繁多，對抗告人而言，僅具財產擔保
    價值。而「凱樂音樂工程行」（按為「鎧樂有限公司」之誤
    ）為抗告人據以謀生之唯一管道，本件既無所謂情節重大之
    情形，原裁定處勒令歇業，已嚴重影響抗告人之生計及生存
    權益，爰請撤銷原裁定並另為適當裁定云云。
三、按當舖、各種加工、寄存、買賣、修配業，發現來歷不明之
    物品，不迅即報告警察機關者，處新臺幣（下同）3萬元以
    下罰鍰，社會秩序維護法第76條第1項第1款定有明文。而同
    條第2項復規定，前項第1款其情節重大或再次違反者，處或
    併處停止營業或勒令歇業。本件抗告人雖以前詞置辯，惟查
    ，抗告人於警詢中係辯稱警方在其經營之鎧樂有限公司內查
    獲之被害人張雅珍、翁明儀、詹志豪汽車行照、零件及被害
    人宋秀玲等28人遭竊汽車零件，均係綽號「白狗」之男子積
    欠伊債務，而持以向伊抵債等語（見原審卷第17頁），已與
    其抗告狀中所陳，上開物品均係由其綽號「阿新」之友人處
    取得云云，有所抵觸，是抗告人之陳述，已難盡信。而抗告
    人既辯稱扣案物品均係用以抵債，又陳稱伊不知債務人之姓
    名、住所及聯絡電話，衡以抗告人自陳該筆債權為60萬元（
    見原審卷第18頁），金額不低，抗告人竟無債務人之連繫資
    訊，則於其取得此批扣案物品前，豈不已陷於無從確保債權
    之境地，顯與一般借貸之常情不符，因此抗告人應對於綽號
    「白狗」或「阿新」之男子究為何人，如何連繫等情，應有
    所悉。抗告人一再辯稱前揭物品非來歷不明之物品，惟至今
    仍不願透露前開物品係自何處取得，原持有人「白狗」或「
    阿新」今下落為何等線索，顯然對於該扣押物品係以不法手
    段取得之情有所認識，並有意逃避警方之進一步追查，故扣
    案物品當屬來歷不明之物品，至為顯然，抗告人取得該等物
    品後，未迅即報告警察機關，顯已該當社會秩序維護法第76
    條第1項第1款規定，其有違反社會秩序維護法之行為甚明。
四、另抗告人雖於警方詢問時辯稱，綽號「白狗」之男子將前揭
    物品交付給伊時係整包拿過來，伊不知其中內容云云，然依
    抗告人於警方詢問時之陳述及抗告狀之辯解，前開物品既係
    用以抵償綽號「白狗」或「阿新」之人積欠伊之60萬元債務
    ，則抗告人若未拆開並檢視其中內容，如何評估該等物品價
    值與其債權是否相當？是抗告人之前開辯解亦難採信。再者
    ，本件查獲之贓物數量龐大，價值不斐，有扣押物品清單2
    紙附卷可參（見原審卷第14-15頁），而抗告人前亦曾於92
    年間至94年3月間因連續故買不詳姓名之人竊得之汽車影音
    設備、汽車電腦等贓物犯行，經檢察官提起公訴及移送併案
    ，本院業已於96年7月31日以93年度易字第1308號判決處有
    期徒刑1年（經減為有期徒刑6月，檢察官不服提起上訴，現
    於臺灣高等法院審理中），有臺灣高等法院被告前案紀錄表
    及本院93年度易字第1308號判決各1份附卷可考，是其對於
    此等來歷不明物品之處理，應較他人更有其警覺意識，孰料
    抗告人又於本件之96年3月間發現前揭物品後，竟仍未迅即
    報告警察機關，顯然抗告人確存違反上開作為義務之故意甚
    明。此外，復有被害人張雅珍等人之證述、贓物認領保管單
    、扣押物品目錄表附卷可參。從而，抗告人以前詞辯解，顯
    非可取，抗告人從事汽車修配業，發現來歷不明之物品，不
    迅即報告警察機關之行為，堪以認定。
五、抗告人所為上開辯解雖均屬卸責之詞，不足採信。惟抗告人
    所經營之裝配業為「鎧樂有限公司」之公司法人組織，並非
    獨資之「鎧樂汽車音響工程行」商號，此有基隆市警察局第
    二分局96年6月28日基警二分偵字第09602067421號函、經濟
    部商工登記資料公示查詢系統網頁列印各1份在卷可參，是
    原審認定抗告人經營鎧樂汽車音響工程行違反發現來歷不明
    之物品，不迅即報告警察機關之義務云云，自有誤解。而抗
    告人雖係鎧樂有限公司之負責人，惟其與鎧樂有限公司在法
    律上究屬不同之人格，且縱社會秩序維護法第76條第2項之
    營業得以獨資商號為處罰對象，然本件實際上並無抗告人獨
    資商號之營業存在，性質上自難對於屬自然人之抗告人處以
    停止營業或勒令歇業，是本件移送機關所移送之對象既為從
    事汽車修配業之自然人「甲○○」，依法僅得科處罰鍰之處
    分，不得對於非營業主體之抗告人裁處停止營業或勒令歇業
    之法律效果。本院臺北簡易庭以抗告人前述行為，事證明確
    ，固屬無誤，惟原裁定對抗告人為「勒令歇業」之處分，參
    諸前開說明，顯然不合。抗告人之抗告雖無理由，惟原裁定
    既有如前述不合之處，自應由本院予以撤銷，另行裁罰。茲
    審酌抗告人從事汽車音響、汽車零件之修配業，復曾於92年
    間至94年3月間因連續故買不詳姓名之人竊得之汽車影音設
    備、汽車電腦等贓物犯行，當時已經檢察官提起公訴並由本
    院審理中等情已如上述，仍不知警惕，於發現上開來歷不明
    物品時，未迅即報告警察機關，行為後仍藉詞狡辯，顯無悔
    意之態度等情狀，就移送之同一基本社會事實，依法院辦理
    社會秩序維護法案件應行注意事項第8點之規定，變更移送
    機關所引應適用之法條為社會秩序維護法第76條第1項第1款
    ，量處如主文第2項所示之處分，以資懲儆。
六、依社會秩序維護法第58條、第76條第1項第1款、第92條，刑
    事訴訟法第413條，裁定如主文。
中　　華　　民　　國　　96　　年　　9 　　月　　11　　日
                  普通庭  審判長  法官    林春鈴
                                  法官    姚念慈
                                  法官    林柏泓
本裁定不得再抗告。
以上正本證明與原本無異。
                                  書記官  柯貞如
中　　華　　民　　國　　96　　年　　9 　　月　　12　　日
